【裁判字號】    89,判,1790
【裁判日期】    890602
【裁判案由】    綜合所得稅
【裁判全文】
行  政  法  院  判  決                          八十九年度判字第一七九○號
    原      告  甲○○
    被      告  財政部臺北市國稅局
右當事人間因綜合所得稅事件，原告不服行政院中華民國八十八年五月二十一日台八
八訴字第二○○五○號再訴願決定，提起行政訴訟。本院判決如左︰
    主  文
原告之訴駁回。
    事  實
原告八十四年度綜合所得稅結算申報，虛列已死亡次子林弘鈞之免稅額新台幣（下同
）六八、○○○元及殘障特別扣除額六八、○○○元，並漏報本人及配偶營利、利息
所得二一、三七一元，短漏所得稅額二一、八○三元，被告除發單補徵原告八十四年
度綜合所得稅外，並依行為時所得稅法第一百十條第一項規定，處以所漏稅額一倍之
罰鍰二一、八○○元（計至百元為止）。原告不服，就罰鍰部分，申經復查結果，未
准變更，經提起訴願及再訴願，遞遭決定駁回，遂提起本件行政訴訟。茲摘兩造訴
辯意旨如次：
原告起訴意旨略謂︰一、原告對於行政機關之訴願決定不表認同，因未收到台塑和郵
局之扣繳憑單時，曾分別要求該兩單位補發，迄未收到，致未將該兩筆所得列報，實
非原告之過失。對於事業單位（如台塑）之扣繳憑單之寄送，非以掛號交寄，當納稅
義務人未收到時，致未能列報，而處罰納稅義務人，有違便民利民之原則，因事業單
位有義務將扣繳憑單送到納稅人。二、對於公務人員如何能漏報所得稅，其理甚明，
勿庸置疑，任何財稅資料均無所遁形，應視其動機而定，豈能動輒處分納稅人，原處
分顯有不當等語。
被告答辯意旨略謂︰原告及其配偶既有該項所得，即應依所得稅法第七十一條規定辦
理申報，非待收到扣繳憑單始負申報責任，又扣繳憑單為抵繳稅款之依據，非申報所
得之唯一憑證，原告亦可向原扣繳單位查詢或申請補發，尚不能以未收到而免其申報
義務，是其既有該項所得而漏未申報，縱非故意，乃難卸免其過失漏報之責任，復查
決定未予變更，亦無違誤。原處分及所為復查、訴願、再訴願決定並無違誤，請判決
駁回等語。
    理  由
一、按「納稅義務人已依本法規定辦理結算申報，但對依本法規定應申報課稅之所得
額有漏報或短報情事者，處以所漏稅額兩倍以下之罰鍰。」為所得稅法第一百十條第
一項所明定。二、本件原告於辦理八十四年度綜合所得稅結算申報，虛列已死亡親屬
林弘鈞免稅額六八、○○○元及殘障特別扣除額六八、○○○元，並漏報營利、利息
所得二一、三七一元，短漏所得稅額二一、八○三元等情，為其所不爭，並有八十四
年度綜合所得稅結算申報書影本附原處分卷可稽。被告依首開法條規定，處以所漏稅
額一倍之罰鍰二一、八○○元，核無不合。三、原告雖訴稱：伊未收到所得扣繳憑單
，經要求補發，亦無下文，致未能列報，非伊之過失云云。惟原告與其配偶既有是項
所得，即應依所得稅法第七十一條規定辦理申報，非待收到扣繳憑單始得申報，且扣
繳憑單固得作為抵繳稅款之依據，但非申報所得之唯一憑據。是原告既知有該項所得
而漏未申報，縱非故意，亦有過失，仍應負漏報之責，其主張尚無可採。被告之處分
，並無違誤，一再訴願決定遞予維持，俱無不合；原告起訴意旨，為無理由，應予駁
回。
據上論結，本件原告之訴為無理由，爰依行政訴訟法第二十六條後段，判決如主文。
中    華    民    國     八十九      年      六      月       二        日
                    行 政 法 院 第 四 庭
                                審 判 長 評  事      葉  振  權
                                         評  事      吳  錦  龍
                                         評  事      吳  明  鴻
                                         評  事      尤  三  謀
                                         評  事      陳  光  秀
右  正  本  證  明  與  原  本  無  異
                                         法院書記官  葛  雅  慎
中    華    民    國     八十九      年      六      月       二        日


司法院資訊處製作；財團法人民間司法改革基金會備份。
